臺灣臺北地方法院刑事附帶民事訴訟判決
                                    110年度附民字第527號
原      告  田伊珊  
被      告  吳立駿  


兼
法定代理人  吳東霖  
被      告  戴語潔  
上列被告因詐欺案件（本院110年度訴字第711號），經原告提起
刑事附帶民事訴訟，請求損害賠償，本院於民國111年4月1日言
詞辯論終結，判決如下︰
    主  文
被告吳立駿、吳東霖應連帶給付原告新臺幣貳萬玖仟玖佰捌拾陸
元，及自民國一百一零年六月十六日起至清償日止，按年息百分
之五計算之利息。
原告其餘之訴駁回。
本判決第一項得為假執行。但被告吳立駿、吳東霖如以新臺幣貳
萬玖仟玖佰捌拾陸元為原告預供擔保後，得免為假執行。
原告其餘假執行之聲請駁回。
    理  由
壹、程序事項：
一、按附帶民事訴訟雖具附隨性，但與刑事訴訟仍屬獨立案件，
    應由合議庭另依刑事訴訟法第490條準用第273條之1與第284
    條之1規定，就附帶民事訴訟事件，裁定改由受命法官獨任
    審理，始為適法（臺灣高等法院暨所屬法院108年法律座談
    會刑事類提案第28號研討結果參照）。本件被告之刑事案件
    （本院110年度訴字第711號），業經本院合議庭裁定由受命
    法官獨任進行簡式審判程序。本案附帶民事訴訟部分，經本
    院合議庭評議後，認為適宜由受命法官獨任審理，依刑事訴
    訟法第490條準用第273條之1、第284條之1規定裁定由受命
    法官獨任審理（見附民卷第46-1頁），合先敘明。
二、按當事人經合法傳喚，無正當之理由不到庭或到庭不為辯論
    者，得不待其陳述而為判決，刑事訴訟法第498條前段定有
    明文。本件原告田伊珊、被告吳東霖經本院合法傳喚，無正
    當理由未到庭，爰不待其陳述，由被告吳立駿、戴語潔一造
    辯論而為判決。
貳、實體部分：
一、原告起訴主張：
　㈠被告吳立駿於民國109年9月初起，與友人楊庭懿陸續加入共
    同被告楊君正（經本院通緝中）所屬詐欺集團，被告吳立駿
    擔任提領被害人款項之車手工作，而與該詐欺集團成員共同
    詐欺原告，渠等分工方式係由該詐騙集團之其他真實姓名、
    年籍均不詳之成員先以不詳方式取得如附表收款帳戶欄所示
    帳戶（下稱本案帳戶）之提款卡、密碼等資料，及於附表所
    示之詐欺時間、方式詐騙原告，致原告陷於錯誤，依指示於
    附表所示之匯款時間，將如附表所示匯款金額匯入本案帳戶
    ，被告吳立駿再依楊君正之指示，於附表所示之提領時間、
    地點，提領如附表所示之提款金額後，交予楊庭懿；楊庭懿
    復依楊君正之指示，前往其他指定地點將上開收取款項轉交
    予詐欺集團成員。
　㈡被告吳立駿上開所為，侵害原告財產，造成原告受有新臺幣（下同）29,986元損害，被告吳東霖、戴語潔分別為被告吳立駿之父、母，認其2人亦應負法定代理人之連帶賠償責任。爰依侵權行為之法律關係，訴請上開被告3人應與楊君正連帶賠償原告29,986元，並就被告3人部分聲明：1.被告3人應連帶給付原告29,986元，及自刑事附帶民事起訴狀繕本送達之翌日起至清償日止，按年息百分之5計算之利息。2.原告願供擔保，請求准予宣告假執行。（另就原告對楊君正提起刑事附帶民事訴訟請求損害賠償部分，因其刑事部分經本院通緝中，是以此部分刑事附帶民事訴訟，應俟其經通緝到案後，始由本院另依法為處理，附此敘明。）　　
二、被告答辯略以：
  ㈠被告吳立駿：楊庭懿、楊君正亦應共同負責，故認我的賠償責任應為三分之一，只應負擔原告三分之一的損失金額即9,995元，原告對我及法定代理人的其餘請求無理由等語，並聲明：同意給付原告9,995元，其餘之訴駁回（見附民卷第77頁）。
　㈡被告吳東霖：未就本件刑事附帶民事訴訟提出任何書狀或答
    辯。
　㈢被告戴語潔：做錯就應該負責，被告吳立駿應負責賠償之金
    額應為原告三分之一的損失金額即9,995元；但我與被告吳
    東霖已經離婚，被告吳立駿的監護權現由被告吳東霖行使，
    我對被告吳立駿並無法定代理權限等語（見附民卷第41、77
    頁）。
參、得心證之理由：
一、按因犯罪而受損害之人，於刑事訴訟程序得附帶提起民事訴
    訟，對於被告及依民法負賠償責任之人，請求回復其損害；
    附帶民事訴訟之判決，應以刑事訴訟判決所認定之事實為據
    ，刑事訴訟法第487條第1項、第500條前段定有明文。次按
    刑事訴訟法第491條第8款之規定，關於民事訴訟法第384條
    本於當事人捨棄而為該當事人敗訴判決之規定，固得準用於
    附帶民事訴訟，至本於認諾之判決，則刑事訴訟法內並未定
    有準用明文，自屬不得一併準用（最高法院32年附字第371
    號判例意旨參照）。又附帶民事訴訟之判決，應以刑事訴訟
    判決所認定之事實為據，刑事訴訟法第500條前段定有明文
    。
二、本件原告主張被告吳立駿與楊君正於上開時、地，共同犯上述侵權行為，致原告受有29,986元財產損害之事實，業據本院認被告吳立駿係犯三人以上共同詐欺取財罪及洗錢防制法第2條第1款、第2款、第14條第1項之洗錢罪，而以110年度訴字第711號刑事判決有罪在案，有該刑事判決在卷可稽，自應以該案所認定之被告犯罪事實為本件判決之事實依據（取捨證據、認定事實等詳如該案刑事判決所示）。被告吳立駿就原告主張因上開侵權行為，共受有29,986元財產損害之事實並不爭執，且於本院審理中為同意於原告請求9,995元之範圍內為認諾意思表示（見附民卷第77頁），揆諸前開說明，本院雖無從為認諾之判決，惟核被告吳立駿所為認諾之意，已足認係對原告主張之事實為自認之意，併此指明。又原告上開主張，既經本院以上開刑事判決認定被告吳立駿犯行明確，是原告主張被告吳立駿有上述侵權行為事實，自堪以認定。
三、此按因故意或過失，不法侵害他人權利者，負損害賠償責任；數人共同不法侵害他人之權利者，連帶負損害賠償責任，民法第184條第1項前段、第185條第1項前段分別定有明文。次按連帶債務之債權人，得對於債務人中之一人或數人或其全體，同時或先後請求全部或一部之給付。連帶債務未全部履行前，全體債務人仍負連帶責任，民法第273條復有明文。末按無行為能力人或限制行為能力人，不法侵害他人之權利者，以行為時有識別能力為限，與其法定代理人連帶負損害賠償責任。前項情形，法定代理人如其監督並未疏懈，或縱加以相當之監督，而仍不免發生損害者，不負賠償責任，民法第187條第1項、第2項亦有規定。查：
　㈠被告吳立駿既有上述侵權行為，則原告依民法第184條第1項
    前段之規定，自得對被告吳立駿或詐騙集團成員中之一人或
    數人或全體，同時或先後請求給付全部或一部之損害賠償，
    從而本件原告請求被告吳立駿應就全部損害賠償額29,986元
    負連帶賠償責任，核屬有據。至被告吳立駿上開所辯，僅屬
    多數共同侵權行為人間內部分擔額之問題，並不影響原告選
    擇對被告請求全部損害賠償額之權利，附此敘明。
　㈡又被告吳立駿係91年2月生，與所屬詐欺集團成員共同詐欺原告時，係已滿7歲、未滿20歲之限制行為能力人，並有識別能力，其權利義務自103年4月28日起，係由其父即被告吳東霖單獨行使負擔，此有戶役政資料查詢結果在卷可憑（見附民卷第9至10頁），是被告吳東霖乃為被告吳立駿行為時之法定代理人，堪以認定。又被告吳東霖復未舉證證明對被告吳立駿之監督並未疏懈或縱加以相當監督，仍不免發生損害，揆諸前揭法條規定，自應就被告吳立駿對原告不法侵害行為所造成原告之財產損失，與被告吳立駿連帶負損害賠償責任。是原告依民法第187條第1項規定，訴請被告吳立駿、吳東霖應連帶給付29,986元，自屬有據，應予准許。至於被告戴語潔雖為被告吳立駿之母，惟被告戴語潔既然自103年4月28日起即已非被告吳立駿之法定代理人，則原告請求其亦應依民法第187條第1項規定負法定代理人之侵權行為連帶賠償責任，應無理由。
四、末按給付無確定期限者，債務人於債權人得請求給付時，經
    其催告而未為給付，自受催告時起，負遲延責任。其經債權
    人起訴而送達訴狀，與催告有同一之效力。又遲延之債務以
    支付金錢為標的者，債權人得請求依法定利率計算之遲延利
    息，民法第229條、第233條第1項分別定有明文。又應付利
    息之債務，其利率未經約定，亦無法律可據者，週年利率為
    5％，民法第203條亦有明定。查原告依據侵權行為之規定，
    請求被告吳立駿、吳東霖賠償其所受損害29,986元，屬無確
    定期限之債，又係以支付金錢為標的；而原告於110年5月17
    日提出之刑事附帶民事訴訟起訴狀繕本係於110年6月15日送
    達被告2人，有送達證書附卷足憑（見附民卷第21至23頁）
    。是原告請求其等給付自起訴狀繕本送達翌日即110年6月16
    日起至清償日止按週年利率5％計算之法定遲延利息，即屬有
    據，應予准許。
五、綜上所述，原告依民法第184條第1項前段、第187條第1項規
    定，請求被告吳立駿、吳東霖連帶給付29,986元及自110年6
    月16日起至清償日止，按週年利率5％計算之利息，為有理由
    ，應予准許；其餘請求則無理由，應予駁回。
六、假執行之宣告：
　　本判決原告勝訴部分所命被告吳立駿、吳東霖給付之金額未
    逾50萬元，依民事訴訟法第389條第1項第5款，應依職權宣
    告假執行；此部分原告雖陳明願供擔保聲請宣告假執行，然
    其聲請僅係促使法院為職權之發動，爰不另為假執行准駁之
    諭知。復依民事訴訟法第392條第2項規定，依職權酌定相當
    之擔保金額宣告被告吳立駿、吳東霖預供擔保後，得免為假
    執行。至原告敗訴部分，其假執行之聲請因訴之駁回而失所
    附麗，應併予駁回。
七、本件為判決基礎之事證已臻明確，兩造其餘攻擊防禦方法及
    舉證，經本院斟酌後，認為均不足影響本判決之結果，爰不
    逐一論列，附此敘明。
八、本件為刑事附帶民事訴訟，依法無庸繳納裁判費，且訴訟程
    序中，兩造並無其他訴訟費用之支出，爰不另為訴訟費用負
    擔之諭知，附此敘明。
據上論結，原告之訴，為一部有理由，一部無理由，依刑事訴訟
法第498條前段、第502條、第491條第10款，民事訴訟法第389條
第1項第5款、第392條第2項，判決如主文。
中　　華　　民　　國　　111 　年　　4 　　月　　14　　日
                  刑事第三庭  法  官  王筑萱
以上正本證明與原本無異。
如不服本判決，得自收受送達之日起20日內，表明上訴理由，向
本院提起上訴狀（須附繕本）。
中　　華　　民　　國　　111 　年　　4 　　月　14  　　日
　　　　　　　　　　　　      書記官　許婉如

附表：
詐欺時間、方式 匯款時間 匯款金額（新臺幣） 收款帳戶 提款時間 提款地點 提款金額 (不含提款手續費) 於109年8月26日16時許，致電田伊珊並佯稱：其乃「小三美日網」客服人員，因工作人員作業疏失而誤將田伊珊登記為經銷商，故須依指示操作匯款以取消錯誤扣款，致田伊珊誤信為真，爰依指示匯款右列款項至右列帳戶。 109年9月8日19時10分 29,986元 中華郵政000-00000000000000(戶名：林俊言) 109年9月8日19時17分  元大銀行新店中正分行（新北市○○區○○路000號）之自動櫃員機 20,000元     109年9月8日19時18分  10,000元